臺灣高等法院高雄分院刑事判決　　　　 94年度上訴字第539號
　　上　訴　人　臺灣高雄地方法院檢察署檢察官
　　被　　　告　甲○○
　　被　　　告　庚○○
上列上訴人因被告搶奪等案件，不服臺灣高雄地方法院93年度訴
字第3258號中華民國94年3 月11日第一審判決（起訴案號：臺灣
高雄地方法院檢察署93年度偵字第22484 、23888 、24362 號）
，提起上訴，移送併辦（併辦案號：同署94年度偵字第11809 號
），本院判決如下：
      主  文
原判決關於甲○○部分撤銷。
甲○○連續意圖為自己不法之所有，而搶奪他人之動產，處有期
徒刑貳年陸月。
其他上訴駁回。
      事  實
一、甲○○意圖為自己不法所有，並基於竊取機車以搶奪他人財
    物之概括犯意，庚○○亦意圖為自己不法所有，而基於竊取
    機車以搶奪他人財物之犯意，2 人即共同基於犯意聯絡，於
    民國93年11月5 日下午3 時30分許，在高雄市苓雅區○○○
    街35號前，因見不詳姓名人所有之紅色重型機車1 輛（車牌
    號碼不詳）停放該處，2 人乃共同基於意圖為自己不法所有
    之犯意聯絡，由庚○○持甲○○所有客觀上足以危害人之生
    命、身體安全可供兇器使用之鐵製Ｔ字型扳手2 把撬開該紅
    色重型機車電門鎖而著手竊取，甲○○則在旁把風，嗣庚○○撬開機車電門及發動引擎後，即由庚○○騎竊得機車後載
    甲○○離去而竊取得手，甲○○隨後於途中將所有竊車用之
    Ｔ字型扳手2 把棄置水溝滅失。其後，2 人共乘機車伺機尋
    找搶奪對象，同日（93年11月5 日）下午4 時30分許，2 人
    行經高雄市新興區○○○路31號前，見丙○○在路旁獨行，
    即趁丙○○未及防備之際，由甲○○出手搶奪丙○○背在右
    肩之手提袋1 個（內有現金新臺幣12,900元、藍色皮夾1個
    、信用卡1 張、提款卡2 張及行動電話1 支），惟因丙○○
    緊抓手提袋而遭拖行倒地受傷（傷害部分未據告訴），2 人
    共乘之機車亦因而重心不穩摔倒在地，庚○○旋當場經路人
    及據報到場之警員逮捕，甲○○則隨即起身騎機車趁隙逃逸
    ，致搶奪財物未得手。嗣甲○○將上開竊得機車棄置於高雄
    市三民區○○○街與民族路口，並於同日（93年11月5 日）
    下午9 時15分許，經警通知到案說明而查獲。
二、甲○○又連續於：
    (一)94年3 月31日下午6 時15分許，騎乘所有XXY ─337 號機
      車，行經高雄市○○區○○路178 巷5 號前，見柯李川玉
      在路旁獨行，即趁柯李川玉未及防備之際，甲○○即出手
      搶奪柯李川玉右手之手提包1 個（內有現金新臺幣約10,0
      00元、身分證、信用卡3 張、鑰匙1 把、行動電話1 具）
      ，得手後旋騎車逃離。
    (二)94年4 月25日下午7 時25分許，騎乘所有XXY ─337 號機
      車，行經高雄市○○○路與河南路口，見乙○○獨自騎機
      車，即趁乙○○未及防備之際，出手搶奪乙○○之手提包
      1 個（內有新台幣2,000 元、手機1 具、金融卡2 張、現
      金卡1 張、信用卡3 張、百貨精品卡1 張），得手後旋騎
      車逃離。
    (三)94年5 月24日下午6 時15分許，騎乘所有XXY ─337 號機
      車，行經高雄市○○區○○街20巷內，見辛○○獨自騎機
      車，即趁辛○○未及防備之際，出手搶奪辛○○所有之手
      提包1 個（內有新台幣2,000 元、手機1 具、身分證1 張
      、健保卡1 張、駕照1 張、行照1 張、提款卡、教師證1
      張、會員卡1 張、隨身碟1 個），得手後旋騎車逃離。
    (四)94年5 月27日下午6 時許，甲○○行經高雄市苓雅區○○○路121 巷6 弄33號前，見丁○○所有之車號YEV ─893
      號重型機車停放該處，即徒手拔取丁○○所有之機車號牌
      1 面，得手後懸掛在自己所有之機車上。
    (五)94年5 月28日上午11時40分許，騎乘懸掛YEV ─893 號車
      牌之機車，行經高雄市苓雅區○○○路與建民路口，見己○○○獨自騎機車，即趁己○○○未及防備之際，出手搶
      奪己○○○所有之手提包1 個（內有新台幣3,000 元、手
      機1 具），得手後旋騎車逃離。
    (六)94年5 月28日下午2 時50分許，騎乘懸掛YEV ─893 號車
      牌之機車，行經高雄市左營區○○○路218 號前，見楊桂
      芬獨自騎機車，即趁戊○○未及防備之際，甲○○即出手
      搶奪戊○○所有之手提包1 個（內有新台幣4,662 元、手
      機1 具、身分證1 張、駕照1 張、提款卡5 張、現金卡1
      張、金融卡2 張），得手後旋騎車逃離，然因戊○○在後
      緊追及喊叫，隨即於同下午2 時53分，在高雄市鼓山區○○○路337 號前，為執行路檢之員警查獲，並在甲○○騎
      乘機車置物箱內扣得乙○○之會員卡1 張、辛○○會員卡
      1 張、己○○○之手機1 具，再於94年5 月28日下午5 時
      15 分 許，由甲○○帶警至高雄市苓雅區○○○路398 巷
      4 號尋回己○○○所有之手提包1 個（內有新台幣3,000
      元），因而循線查獲甲○○前開竊取車牌及搶奪行為。
二、案經高雄市政府警察局、鼓山分局移送臺灣高雄地方法院檢
    察署檢察官偵查起訴及移送併辦。
      理  由
一、證人即被害人丙○○於警詢、偵查中陳述及被害人柯李川玉
    、乙○○、辛○○、丁○○、己○○○、戊○○在警詢之陳
    述，已經被告於審判程序同意作為證據，自得為證據，合先
    敘明。
二、經查，被害人丁○○所有機車於事實欄所載時、地遭竊取之
    情，且被害人丙○○、柯李川玉、乙○○、辛○○、己○○○、戊○○分別於事實欄所載時、地遭搶奪財物等事實，均
    業據被害人丙○○於警詢、偵查中及被害人丁○○、柯李川
    玉、乙○○、辛○○、己○○○、戊○○於警詢證述明確（
    見警A 卷第6 ～7 頁、偵查A 卷第27頁、警B 卷第9 、19頁
    、本院卷第51～52頁），並有贓物認領保管收據、照片、查
    獲車牌認可資料、車牌尋獲電腦輸入單、車牌遺失證明單、
    受理刑事案件報案三聯單附卷可稽（見警A 卷第20頁、警B
    卷第21～25、30～34、43～46、49～52頁、本院卷第54頁）
    ，再被告2 人均分別於警詢、偵查及法院審理中陳述共同竊
    取不詳姓名者之機車及搶奪被害人丙○○財物未遂之情在卷
    ，互核一致，被告甲○○亦迭於警詢、偵查及法院審理中陳
    述竊取被害人丁○○所有機車及搶奪被害人柯李川玉、乙○○、辛○○、己○○○、戊○○財物之情在卷，且被告2 人
    之上開陳述均核與上開各事證相符，被告2 人之自白即堪認
    為真正。被告2 人之竊盜及搶奪犯行，事證明確，堪以認定
    。
三、按鐵製Ｔ字型扳手質地堅硬銳利，客觀上足對人之生命、身
    體安全構成威脅，具有危險性，自屬兇器。核被告2 人持Ｔ
    字型扳手竊取機車，所為係犯刑法第321 條第1 項第3 款之
    攜帶兇器加重竊盜罪，被告2 人搶奪被害人丙○○財物未遂
    ，所為係犯刑法第325 條第3 項、第1 項之普通搶奪未遂罪
    ，被告甲○○竊取被害人丁○○所有機車，所為係犯刑法第
    320 條第1 項普通竊盜罪，被告甲○○搶奪被害人柯李川玉
    、乙○○、辛○○、己○○○、戊○○財物，所為係犯刑法
    第325 條第1 項之普通搶奪既遂罪。被告2 人就攜帶兇器竊
    盜罪及搶奪被害人丙○○財物未遂罪，彼此間有犯意聯絡及
    行為分擔，均為共同正犯。被告甲○○先後加重竊盜及普通
    竊盜犯行，時間緊接，所犯基本構成要件相同之罪，顯係出
    於概括之犯意為之，為連續犯，乃依刑法第56條之規定從一
    重論以加重竊盜罪。另被告甲○○先後搶奪財物未遂及既遂
    犯行，時間緊接，所犯罪名相同，顯係出於概括之犯意為之
    ，為連續犯，應依刑法第56條之規定從一重論以搶奪既遂一
    罪。公訴人雖僅就被告甲○○於93年11月5 日所為加重竊盜
    及搶奪未遂之犯罪行為起訴，餘者未於起訴書中及，但連
    續犯為裁判上一罪，檢察官就犯罪事實一部起訴，依刑事訴
    訟法第二百六十七條規定，其效力及於全部，法院自屬有權
    一併審理。再被告庚○○所犯上開加重竊盜罪及搶奪未遂罪
    間，有方法結果之牽連關係，為牽連犯，應從一重論以搶奪
    未遂罪1 罪。被告甲○○所犯上開加重竊盜罪及搶奪罪間，
    有方法結果之牽連關係，為牽連犯，應從一重論以搶奪罪1
    罪。被告庚○○已著手實行搶奪之犯行而不遂，為未遂犯，
    乃依刑法第26條前段規定減輕其刑。
四、原審以被告甲○○罪證明確，予以論罪科刑，固非無見，惟
    查，原判決就被告甲○○經起訴以外之犯罪行為未及審理，
    即有未洽。檢察官上訴意旨指摘原判決量刑過輕，雖無理由
    ，但原判決既有上述可議之處，自應由本院撤銷改判。爰審
    酌被告甲○○正值年輕力壯，不思以己力賺取生活所需，竟
    意圖自己不法所有，2 次竊取他人之機車及多次搶奪財物，
    嚴重破壞社會治安，惟念其行為後坦承犯行等一切情狀，量
    處如主文所示之刑。至被告甲○○所有供犯罪所用之Ｔ字型
    扳手2 支已經棄置水溝而滅失之情，業據被告甲○○供明在
    卷，故不宣告沒收，附此敘明。
五、另原審以被告庚○○罪證明確，因而適用刑法第28條、第32
    1 條第1 項第3 款、第325 條3 項、第1 項、第55條、第26
    條第1 項前段規定，並審酌被告庚○○前於90年間因殺人未
    遂等案件，經法院判處有期徒刑2 年10月，緩刑4 年確定，
    此有臺灣高等法院被告全國前案紀錄表在卷可稽，竟不知警
    惕，又正值年輕力壯，不思以己力賺取生活所需，於緩刑期
    間，仍意圖自己不法所有，竊取他人之機車及搶奪財物未遂
    ，嚴重破壞社會治安，惟念其行為後坦承犯行等一切情狀，
    量處有期徒刑10月，並說明被告甲○○所有供犯罪所用之Ｔ
    字型扳手2 支已經棄置水溝而滅失，故不宣告沒收。原判決
    認事用法，並無不合，量刑亦稱妥適。檢察官上訴意旨指摘
    原判決量刑過輕，為無理由，應予駁回。
據上論結，應依刑事訴訟法第368 條、第369 條第1 項前段、第
364 條、第299 條第1 項前段、刑法第28條、第56條、第321 條
第1 項第3項、第325 條1 項、第55條，判決如主文。
本案經檢察官王登榮到庭執行職務。
中　　華　　民　　國　　94　　年　　6 　　月　　29　　日
                  刑事第九庭  審判長法　　官  張明松
                                    法　　官  任森銓
                                    法　　官  郭玫利
以上正本證明與原本無異。
如不服本判決應於收受本判決後10日內向本院提出上訴書狀，其
未敘述上訴理由者，並得於提起上訴後10日內向本院補提理由書
狀（均須按他造當事人之人數附繕本）「切勿逕送上級法院」。
中　　華　　民　　國　　94　　年　　6 　　月　　29　　日
　　　　　　　　　　　　　　　　　　　書記官  翁心欣
附錄本判決論罪科刑法條
刑法第320條第1項：
意圖為自己或第3 人不法之所有，而竊取他人之動產者，為竊盜
罪，處五年以下有期徒刑、拘役或500元以下罰金。
刑法第321條第1項第3款：
犯竊盜罪而有左列情形之一者，處6 月以上、5 年以下有期徒刑
：三　攜帶兇器而犯之者。
刑法第325條：
意圖為自己或第3 人不法之所有，而搶奪他人之動產者，處6 月
以上5年以下有期徒刑。
因而致人於死者，處無期徒刑或7 年以上有期徒刑，致重傷者，
處3年以上10年以下有期徒刑。
第1項之未遂犯罰之。
